臺灣高等法院高雄分院刑事判決　　　　100年度上易字第379號
上　訴　人
即　被　告　鄭春長
上列上訴人因詐欺案件，不服臺灣高雄地方法院100 年度易字第
253 號中華民國100 年3 月11日第一審判決（起訴案號：臺灣高
雄地方法院檢察署99年度偵字第25965 號），提起上訴，本院判
決如下：
     主  文
上訴駁回。
     理  由
一、按不服地方法院之第一審判決而上訴者，須提出上訴書狀，
    並應敘述具體理由，上訴書狀未敘述上訴理由者，應於上訴
    期間屆滿後20日內補提理由書於原審法院。逾期未補提者，
    原審法院應定期間先命補正。但上訴書狀已敘述理由，惟所
    敘述者非屬具體理由，則屬不符上訴之法定程式，由第二審
    法院以其上訴不合法律上程式，判決駁回，不生定期命補正
    之問題，刑事訴訟法第350 條第1 項、第361 條、第362 條
    、第367 條定有明文。
二、再所稱具體理由，係指須就不服之判決為具體之指摘而言，
    如僅泛稱原判決認事用法不當或採證違法、判決不公等，均
    非具體理由（法院辦理刑事訴訟案件應行注意事項第162 點
    參照）。復按「所謂具體理由，必係依據卷內既有訴訟資料
    或提出新事證，指摘或表明第一審判決有何採證、認事、用
    法或量刑等足以影響判決本旨之不當或違法，而構成應予撤
    銷之具體事由，始克當之（例如：依憑證據法則具體指出所
    採證據何以不具證據能力，或依憑卷證資料，明確指出所為
    證據證明力之判斷如何違背經驗、論理法則）；倘僅泛言原
    判決認定事實錯誤、違背法令、量刑失之過重或輕縱，而未
    依上揭意旨指出具體事由，或形式上雖已指出具體事由，然
    該事由縱使屬實，亦不足以認為原判決有何不當或違法者（
    例如：對不具有調查必要性之證據，法院未依聲請調查亦未
    說明理由，或援用證據不當，但除去該證據仍應為同一事實
    之認定），皆難謂係具體理由，俾與第二審上訴制度旨在請
    求第二審法院撤銷、變更第一審不當或違法之判決，以實現
    個案救濟之立法目的相契合，並節制濫行上訴」（最高法院
    97年度台上字第892 號判決意旨參照）。是如上訴理由書狀
    並未依據卷內訴訟資料，具體指摘原判決認事用法有何違法
    或不當之情形，即屬上訴未敘述具體理由。又上訴書狀未敘
    述具體理由者，其上訴即屬於刑事訴訟法第362 條前段所定
    「上訴不合法律上之程式」之情形，第二審法院自應依同法
    第367 條之規定，以判決駁回之。
三、上訴人即被告鄭春長因犯刑法第30條第1 項、同法第339 條
    第1 項之幫助詐欺取財罪，經原審判決有期徒刑3 月，如易
    科罰金以新台幣1 千元折算1 日在案。被告不服提起上訴，
    略以：我與巫坤明去辦2 支門號，送手機欠他錢抵債，他說
    我沒工作，門號暫借他用，然後用幾個月，他把2 門手機門
    號還我，過很久門號出事，經查是另外1 卡預付卡號碼，我
    去國輝（鳳山中山西路）辦後，沒接到這門卡，那天我在體
    育館找證人，遇見巫坤明，我就把我被判刑告訴他，麻煩他
    給我作證，他和我一起辦的國輝申辦，小姐沒拿那門易付卡
    送給我，我可以再找巫坤明替我作證嗎？詐騙集團那些沒良
    心的，我根本都不認識云云。
四、經查被告所提之上訴理由，核與其於原審之辯詞大致相同，
    而原判決對於被告此等辯詞，業經調查結果，即以上開00
    00000000預付卡門號，乃被告鄭春長於98年12月17日，向威
    寶電信股份有限公司所申辦；被告交付其申辦之行動電話
    SIM 卡予「巫坤明」，該門號經犯罪集團作為聯絡被害人之
    詐騙工具，致被害人遭詐騙匯款等情，為被告鄭春長於原審
    時自承在卷；並經被害人程佩珍於警詢中陳述明確。此外，
    復有威寶電信行動電話預付卡服務申請書、被害人程佩珍所
    提出之郵政國內匯款執據、中國信託新臺幣存提款交易憑證
    等在卷可稽。被告於原審審理時自承前開SIM 卡門號係其
    所申辦，且有上開威寶電信行動電話預付卡服務申請書在卷
    可憑，且該份申請書上之簽名與被告於偵查筆錄、準備程序
    筆錄所為之簽名字樣相合。被告於偵查中及原審時，亦有
    供稱：因欠巫坤明5000元，乃申辦手機門號及手機予巫坤明
    抵債等情，而認定前開SIM 卡確係於申辦完成後由被告交付
    予他人使用；上情業據原審已詳敘其所憑之依據、證據取捨
    及得心證之理由，從形式上觀察，並無不當之情形；被告上
    訴意旨，仍以沒有接到該易付卡等情為辯，顯係對原審已詳
    為論斷之事項，自為有利之主張，無從對原判決採證認事或
    用法之正確性產生動搖，不得認為已提出具體之上訴理由。
五、又一般人申辦行動電話門號使用並非難事，且收費等標準並
    未因人而異，如非供作不法使用，應無不以自己名義申辦、
    使用之必要；況邇來詐欺取財之犯罪類型層出不窮，該等犯
    罪多係利用他人之電話門號以躲避警方追查，並迭經媒體廣
    為披載、報導，此應為常人本於一般認知能力所能知悉，被
    告既係心智健全之成年人，自當無不知之理，其竟提供自己
    申辦之前開門號予他人使用，是其對於前開門號供作詐欺取
    財使用當有所預見，且亦無違其本意甚明；亦據原審論述甚
    詳；並以被告所辯稱：並無幫助他人犯罪之意思，確實未取
    得易付卡等語，何以不足採信之理由，亦於判決予以說明；
    從形式上觀察，原判決並無認定事實錯誤或違背法令之情形
    。
六、再上開各情，予以判斷，本件被告確有幫助他人詐欺取財之
    不確定故意，事證已甚明確，犯行堪以認定。是縱所謂「巫
    坤明」者到庭作證，亦無從動搖原審判決之結論，亦不得認
    為已提出具體之上訴理由。
七、綜上所述，本院審酌上情，認原審業已斟酌全辯論意旨及調
    查證據之結果，予以論罪科刑，於判決內已具體說明論科之
    理由、被告所辯如何不足採信，及其憑以認定之證據，客觀
    上並無何違法或不當之處。被告上訴意旨所陳，經核並未依
    據卷內既有訴訟資料，具體指出或表明原判決有何採證、認
    事、用法等足以影響判決本旨之不當或違法之理由，僅係對
    原判決已說明論斷之事項，徒憑己意再為爭執，並未具體指
    摘原判決有如何採證、認事、用法等違反經驗法則之不當或
    違法，而足以影響判決本旨，應認未符合具體理由之要件，
    揆諸前揭說明，其上訴亦不合法律上之程式。
八、爰依刑事訴訟法第367 條前段、第372 條，不經言詞辯論，
    逕為判決如主文。
中    華    民    國   100    年    4     月    26  日
                  刑事第九庭    審判長法  官  莊秋桃
                                      法  官  范惠瑩
                                      法  官  田平安
以上正本證明與原本無異。
不得再上訴。
中    華    民    國   100    年    4     月    26  日
                                      書記官  馬蕙梅